臺灣臺中地方法院民事判決　　　　　　　99年度訴字第2369號
原　　　告　姚俊龍
被　　　告　王瓊慧
訴訟代理人　簡毓森
上列當事人間因被告過失傷害案件，原告提起刑事附帶民事訴訟
（99年度交附民字第239號）請求損害賠償，經本院刑事庭裁定
移送前來，本院於民國100年7月4日言詞辯論終結，判決如下：
    主      文
被告應給付原告新臺幣陸拾貳萬捌仟零肆拾玖元，及自民國九十
九年八月十三日起至清償日止，按年息百分之五計算之利息。
原告其餘之訴駁回。
訴訟費用由被告負擔。
本判決第一項原告勝訴部分，於原告以新臺幣貳拾萬玖仟肆佰元
供擔保後，得假執行。但被告以新臺幣陸拾貳萬捌仟零肆拾玖元
為原告預供擔保，得免為假執行。
原告其餘假執行之聲請駁回。
    事實及理由
壹、程序方面：
一、被告經合法通知，未於最後言詞辯論期日到場，核無民事訴
    訟法第386條各款所列情形，爰依原告之聲請，由其一造辯
    論而為判決。
貳、實體方面：
一、原告起訴主張：
  (一)被告於民國99年3月20日中午12時30分許，將其所駕駛之車
    牌號碼1930－WH號自用小客車停放於臺中市○○區○○路與
    洛陽路交叉路口（原告起訴書誤繕為青海路與瀋陽路交叉路
    口）附近路旁合法劃設之停車格後，欲開啟車門下車之際，
    其本應注意汽車臨時停車或停車，開啟或關閉車門時，應注
    意行人、其他車輛，並讓其先行；而依當時天候晴、光線為
    日間自然光線，道路復無障礙物、視距良好等情形，並無不
    能注意之特別情事，竟疏未注意及此，於未注意左後方來車
    ，即貿然開啟車門，適有原告騎乘車牌號碼JRP－090號重型
    機車，沿臺中市○○路之慢車道由惠中路往文心路方向自被
    告之左後方駛至，被告因疏未注意左後方來車，即驟然將車
    門打開，致原告閃避不及，原告所騎乘之重型機車右前車身
    旋即與被告之自用小客車左前車門內側發生碰撞，原告因而
    重心不穩、人車倒地，因而受有頭部外傷合併腦震盪及蜘蛛
    網膜下腔出血、兩手、兩下肢及右腳挫傷等傷害。而被告過
    失傷害犯行業於檢察官偵查時坦承不諱，並經提起公訴，有
    99年度偵字第13539號、14057號起訴書為憑。茲因被告侵權
    行為，使原告受到重大損害，原告依法提起本訴，請求被告
    損害賠償，原告請求項目如下：
  (1)原告支出醫療費用合計新臺幣（下同）17,249元，有收據26
    張為憑。
  (2)減少勞動能力之損失：原告未受傷前以水木工、洗石工為業
    ，每天工資至少1,200元，每月最少工作25天，每月工資至
    少30, 000元，有薪資袋可資證明。原告自99年3月20日受傷
    後，因頭部外傷合併腦震盪，兩手、兩下肢及右腳挫傷，至
    今情緒不穩、失眠、煩躁、記憶力變差、頭痛、身體化症狀
    及一般疾症後之情緒障礙、腦震盪後障礙、其他器質性精神
    病態，有診斷證明書可資佐證，原告至少一年無法正常工作
    ，損失之工資至少在360,000元以上。
  (3)精神慰撫金：原告家境清寒，家裡有年邁祖母、母親需原告
    供養照顧，且原告未婚，又不幸遭遇重大之傷害，不但無法
    正常工作，而且目前情緒不穩、失眠、煩躁、記憶力變差、
    頭痛、更有器質性精神病態，連就業均求職無門，精神上痛
    苦萬分，對將來身體惡化，婚姻前途亦將受到重大影饗，精
    神上所受之打擊實非筆墨所能形容。且被告家庭生活、經濟
    優裕，肇事後至今竟置之不理，未曾探視、慰問更令人痛心
    ，謹請求精神慰撫金1,000,000元。
  (二)綜上，被告共應賠償原告醫療費17,249元，減少勞動能力所
    得360,000元，及精神慰撫金1,000,000元，合計1,377,249
    元。
  (三)對被告抗辯之陳述：原告最後一份洗石工作，老闆沒有幫我
    加入勞健保，也不願意開薪資證明給我，被告請求傳訊老闆
    到庭作證。當時每天工資為1,200元，但每月工作天數不一
    定，被告確實有在那裡工作，但沒有辦法證明每月確實可領
    得薪資30,000元。
  (四)聲明：(1)被告應給付原告1,377,249元，及自本件起訴狀繕
    本送達被告之翌日起至清償日止，按年息5%計算之利息。(2)
    原告願供擔保請准予假執行。
二、被告未於最後言詞辯論期日到庭，據其先前到庭所為之陳述
    ，其辯以：
  (一)依據原告所附之林新醫院單據顯示，扣除健保給付部分僅有
    3,760元，此部分被告已經完全給付。另原告所提診所與榮
    總資料部分，看不出與本件有何關聯性。
  (二)就原告所提診斷書無法顯示原告有何工作損失，對其工作能
    力也無任何影響，三月份薪資單顯示不認為被告每月薪資有
    30,000元，請原告提出證明。如原告無法提出證明，被告認
    為應以基本工資17,880元計算較為合理。
  (三)聲明：(1)原告之訴及假執行之聲請均駁回。(2)如受不利判決
    ，請准供擔保免為假執行。
三、法院之判斷：
  (一)原告主張被告於99年3月20日12時30分，將其所駕駛車牌號
    碼碼1930-WH號自用小客車停放在臺中市○○區○○路與洛
    陽路交岔路口附近，路旁合法劃設之停車格後，欲開啟車門
    下車之際，其本應注意汽車臨時停車或停車，開啟或關閉車
    門時，應注意行人、其他車輛，並讓其先行；而依當時天候
    晴、光線為日間自然光線，道路復無障礙物、視距良好等情
    形，並無不能注意之特別情事，竟疏未注意及此，於未注意
    左後方來車，即貿然開啟車門，致原告騎乘車牌號碼JRP－
    090號重型機車行經該處，見狀已閃避不及，原告所騎乘之
    重型機車右前車身旋即與被告之自用小客車左前車門內側發
    生碰撞，原告因而重心不穩、人車倒地，因而受有頭部外傷
    合併腦震盪及蜘蛛網膜下腔出血、兩手、兩下肢及右腳挫傷
    等傷害之事實。業據原告診斷證明書3份為證，並有本院99
    年度交易字第599號刑事判決1份在卷可憑，復有道路交通事
    故現場圖、道路交通事故調查報告表（一）、（二）各1份
    、現場照片9張附於刑事卷宗可稽。被告對於因上開車禍事
    故致原告受有前開傷害一事，並不爭執，惟辯稱原告亦應負
    相當之過失責任，且無法證明原告每月薪資為30,000元等語
    。經查，本件車禍地點為臺中市○○區○○路與洛陽路口，
    車禍發生時間為99年3月20日12時30分，當時天候晴，日間
    自然光線、視距良好，發生地點為市區○○○○道道路、柏
    油路面，路面乾燥無缺陷，無障礙物，有慢車道劃設，該地
    點限速時速50公里，並原告行駛之青海路為2線快車道，1線
    慢車道，右側路邊劃有停車格，原告所騎乘之機車左倒於外
    側車道（機車車頭朝洛陽路，前車輪及後車輪分距快慢車道
    分道線0.9公尺、0.2公尺，前車輪前距行人穿越道4.0公尺
    ），慢車道及外側車道間遺有原告機車刮地痕，起點在慢車
    道上（起點左距快慢車道分道線0.8公尺，前距被告之自用
    小客車前車頭1.1公尺），有前開道路交通事故調查表（一
    ）及道路交通事故現場圖各1份附於刑事卷宗可稽。按汽車
    臨時停車或停車，開啟或關閉車門時，應注意行人、其他車
    輛，並讓其先行，道路交通安全規則第112  條第3項訂有明
    文；被告既領有適合之駕駛執照，對上開規定，自應知之甚
    詳，並為被告所應行注意之事項。而依本件車禍事故發生當
    時之天候為晴，光線為日間自然光線、道路復無障礙物、視
    距良好，為前開道路交通事故調查表（一）所明載，被告自
     承其意識清楚，並無不能注意之情事，詎其竟疏未注意左
    後方來車，即貿然開啟車門，致原告所騎乘之重型機車因閃
    避不及，而撞擊被告所駕駛自用小客車之左前車門，被告停
    車後所為處置行為違反上開規定，自有過失，應甚為明確。
    且本件經本院送請臺中市車輛行車事故鑑定委員會鑑定結果
    ，亦認被告駕駛自用小客車停車開啟左前車門時，未注意左
    後來車先行，為肇事原因，原告駕駛重型機車無肇事因素等
    語明確。此有臺中市車輛行車事故鑑定委員會100年3月24日
    中車鑑字第1000001672號函及附件之鑑定意見書在卷足憑。
    是原告主張被告就本件車禍發生有過失，為有理由，被告所
    辯原告就車禍發生與有過失等語，尚屬無據。
  (二)按因故意或過失，不法侵害他人之權利者，負損害賠償責任
    ；復按不法侵害他人之身體或健康者，對於被害人因此喪失
    或減少勞動能力或增加生活上之需要者，應負損害賠償責任
    ；不法侵害他人之身體、健康、名譽、自由、信用、隱私、
    貞操，或不法侵害其他人格法益而情節重大者，被害人雖非
    財產上之損害，亦得請求賠償相當之金額。民法第184條第1
    項前段、第193條第1項、第195條第1項前段分別定有明文。
    查，本件原告因前開車禍事故受有前開傷害，有診斷證明書
    在卷足稽，並本件車禍事故之發生係肇因於被告之過失行為
    ，核如前述，且原告所受傷害與被告前開過失之侵權行為，
    有因果關係，揭諸上開法律規定，被告自應負侵權行為損害
    賠償責任。
  (三)茲審酌原告請求被告賠償費用，是否應予准許，分述如下：
  (1)醫療費用17,249元部分：原告因本件車禍事故已支出醫療費
    用17,249元，業據原告提出醫療費用收據26張及診斷證明書
    3份在卷足證，且依臺中榮總之診斷證明書內容所示，原告
    係因腦震盪後障礙，其他器質性精神病態至該院就診，而林
    新醫院之診斷證明書亦記載原告因頭部外傷合併有腦震盪及
    蜘蛛網膜下腔出血之傷害，足見原告至臺中榮總精神部就診
    之腦震盪後障礙，其他器質性精神病態之傷害，確係因本件
    車禍事故所肇致，核屬治療上之必要費用，應予准許。被告
    空言否認，並無足採。又前開醫療費用17,249元，其中原告
    在林新醫院診療之醫療費用3,760元部分，係由被告已為給
    付，此為原告所不爭執（見本院100年5月26日言詞辯論筆錄
    ），是此部分既已由被告給付，則原告主張被告應再給付此
    部分3,760元之醫療費用，即屬無據。從而，原告主張被告
    應給付醫療費用於13,489元範圍內，為有理由，應予准許，
    逾此部分之請求，尚屬無據，不應准許。
  (2)減少勞動能力損失360,000元部分：原告因本件車禍受有頭
    部外傷合併腦震盪及蜘蛛網膜下腔出血、兩手、兩下肢及右
    腳挫傷等傷害，於99年3月20日至林新醫院急診治療，並於
    同年3月30日、4月2日、4月9日、4月16日至林新醫院門診治
    療，及因腦震盪後障礙引發其他器質性精神病態，於99年5
    月14日、8月6日至臺中榮總就診，有林新醫院及臺中榮總之
    診斷證明書各1份在卷足憑，且依臺中榮總診斷證明書所載
    ，原告固因前開傷害，有情緒不穩、失眠、煩躁、記憶力變
    差、頭痛、身體化症狀之情形，且經本院向臺中榮總函查結
    果，原告確因上開傷害之症狀致職業功能下降，有臺中榮總
    100年4月15日中榮醫企字第1000006323號函1份在卷可參，
    是原告主張其因本件車禍事故所受傷害，一年內無法工作等
    語，應屬可採。又按當事人主張有利於己之事實者，就其事
    實有舉證之責任，民事訴訟法第277條前段定有明文。本件
    原告主張其車禍發生時之月薪為30,000元，惟被告否認，是
    原告應就其於車禍發生時之月薪為30,000元一事負舉證責任
    。然查，原告固提出其自99年3月4日至3月8日之薪資袋為證
    ，惟依該薪資袋所載，原告係以每日薪資1,200元，依其實
    際工作日數計算薪資，而原告所提出之薪資袋僅計算原告實
    際工作3.5日之工資為4,200元，且原告自承其於99年3月間
    更換幾次工作，如果包商無工作，就去做粗工，其每月工作
    天數不一定等語，顯見原告係以每日實際工作日數計算薪資
    ，尚無從遽以認定原告於99年3月間之每月薪資為30,000元
    ，此外，原告復未提出其他證據證明其於99年3月20日發生
    車禍前每月薪資為30,000元，是其主張應以每月薪資30,000
    元計算減少勞動能力損害等語，並無足採，是本院認被告抗
    辯以基本工資每月17,880元計算原告勞動能力損失，尚屬有
    據。據此計算原告一年不能工作之損害為214,560元（計算
    式：17,880×12＝214,560）。是原告主張被告應給付其減
    少勞動能力之損害於214,560元之範圍內，為有理由，應予
    准許，逾此部分之請求，尚屬無據，不應准許。
  (3)精神慰撫金1,000,000元部分：查原告於本件車禍事故發生
    時為35歲，受此傷害，肉體、精神自受有痛苦，本院審酌原
    告以擔任臨時工為生，名下無財產，被告名下有2008年份、
    排氣量1497C.C.之自小客車1輛及投資1筆，本件車禍發生原
    因可歸責於被告，及兩造之身分、地位等一切情狀，認原告
    請求1,000,000元，尚屬過高，應予核減為400,000元，方屬
    公允，逾此數額之請求，為無理由。
  (四)綜上所述，原告依侵權行為損害賠償之法律關係，得請求被
    告賠償之金額為628,049元（計算式：13,489＋214,560＋30
    0,000＝628,049），及自起訴狀繕本送達翌日即99年8月13
    日起至清償日止，按年息百分之五計算之法定遲延利息，洵
    屬正當，應予准許，逾此部分之請求為無理由，應予駁回。
三、又本件原告之訴雖為部勝訴、一部敗訴，然就裁判費部分，
    因本件原告原係提起刑事附帶民事訴訟，依刑事訴訟法第50
    5條第2項之規定，免徵裁判費，又本件除鑑定費用外，並無
    其他訴訟費用之支出，而本案審理時，係因被告抗辯原告與
    有過失，是經送請鑑定之鑑定費用，亦屬本件訴訟費用之一
    部，本院審酌原告就本件車禍事故發生並無過失，是被告請
    求送請鑑定之所應支出之鑑定費用，自應由被告負擔方屬公
    允，爰依民事訴訟法第79條之規定，就此部分訴訟費用命被
    告負擔，併予敘明。
四、兩造均陳明願供擔保，聲請宣告假執行或免為假執行經核原
    告勝訴部分，核無不合，爰分別酌定相當之擔保金額宣告之
    。原告其餘假執行之聲請，因訴之駁回而失所附麗，應予駁
    回。
據上論結，本件原告之訴，為一部有理由，一部無理由，爰依民
事訴訟法第385條第1項、第79條、第390條第2項、第392條第2項
，判決如主文。
中    華    民    國    100    年    7    月    29     日
                  民事第一庭    法  官  戴博誠
以上正本係照原本作成。
如對本判決上訴，須於判決送達後20日內向本院提出上訴狀
中    華    民    國    100    年    7    月    29     日
                                書記官  何俞瑩